臺灣板橋地方法院刑事判決　　　　　　　 94年度訴字第530號
公　訴　人　臺灣板橋地方法院檢察署檢察官
被　　　告　卯○○
被　　　告　辛○○
被　　　告　午○○
上列一人
選任辯護人　徐方齡律師
上列被告因殺人未遂等案件，經檢察官提起公訴（92年度偵字第
16342 號、93年度偵字第1173號、第1175號），本院判決如下：
    主  文
卯○○共同常業詐欺，處有期徒刑貳年。
辛○○共同常業詐欺，處有期徒刑壹年貳月。午○○無罪。
    事  實
一、緣壬○○（綽號「勇哥」，另行審結）、謝禛邦（綽號「邦
    哥」，另行審結）、癸○○（綽號「華哥」，另行審結）、
    丙○○（綽號「阿其」、「阿清」，業經本院發佈通緝）、
    乙○○（綽號「阿偉」，另行審結）、庚○○（綽號「阿濃
    」，偵訊筆錄誤載為「阿龍」，另行審結）、辰○○（綽號
    「阿佳」，另行審結）、嚴斯德（綽號「饅頭」、「阿德」
    ，已歿，業經檢察官另為不起訴處分）與綽號「李仔」、「
    小寶」、「大砲」、「志明」、「泰山」、「阿源」、「大
    搭」等真實姓名年籍不詳之成年男子，明知賦閒無業之遊民
    ，經濟狀況困窘，並無足夠之信用條件及資力向銀行申請並
    償付各式貸款，且無繳付行動電話通信費用之能力，竟共同
    基於常業詐欺之犯意及行使偽造私文書、妨害自由之概括犯
    意聯絡，自民國九十一年十月間起至九十二年二月中旬止，
    在臺北縣、桃園縣境內之公園、車站等處，或以強暴、脅迫
    之方式，或利用提供食宿菸酒為餌，將不特定之遊民帶回位
    於臺北縣樹林市○○街十四巷十八號五樓、臺北縣新莊市○○路一五一巷十一號四樓、臺北縣新莊市○○街九二巷八號
    四樓、臺北縣板橋市○○路○段三七巷二四二號三樓、臺北
    縣三峽鎮○○路二七七號四樓等承租處及臺北縣瑞芳鎮○○○○路九一巷三一號卯○○所經營之「富永資訊社」，再要
    求遊民提供國民身分證，並配合辦理各式貸款、信用卡、現
    金卡或行動電話門號，以換取現金花用；不願配合之遊民，
    即遭壬○○、謝禛邦親自或指示其他成員施以脅迫或毆打，
    直至屈服為止，其中包括如丙○○、午○○、未○○、庚○○、戊○○、丑○○、辰○○、己○○、丁○○、子○○等
    人。甚至有部分已提供國民身分證配合辦理之遊民，迄申辦
    程序完成為止仍受監管，不能自由出入，嗣則吸收進入集團
    ，協助找尋其他遊民，俾供其等利用，其中包括如丙○○、
    午○○、庚○○、辰○○、辛○○等人。壬○○、謝禛邦取
    得遊民之國民身分證後，均先將身分證交由上線即綽號「李
    仔」、「小寶」、「大砲」等人偽造各該遊民之薪資證明、
    扣繳憑單等虛偽不實之文件，再持以向「富邦商業銀行」（
    以下簡稱「富邦銀行」）、「萬泰商業銀行」（以下簡稱「
    萬泰銀行」）、「陽信商業銀行」（以下簡稱「陽信銀行」
    ）等銀行申辦各式貸款、信用卡、現金卡，或向「遠傳電信
    股份有限公司」（以下簡稱「遠傳公司」）、「臺灣大哥大
    股份有限公司」（以下簡稱「臺灣大哥大公司」）、「和信
    電信股份有限公司」（以下簡稱「和信公司」）、「泛亞電
    信股份有限公司」（以下簡稱泛亞公司」）等電信業者申辦
    行動電話門號使用而行使之，致使各該銀行、電信業者陷於
    錯誤，以為申請之遊民均有還款、付費之資力，合於申辦資
    格，而予以核准，嗣並分別依約交付貸款、墊付消費費用、
    提供SIM 卡及行動電話通信服務，均足以生損害於各該銀行
    及電信業者對於審核前述各項業務管理之正確性，並致各該
    銀行及電信業者事後追索無著受有損害，且以此恃以維生。
二、卯○○、辛○○雖明知上情，竟於上揭期間內，與壬○○等
    人共同基於前揭常業詐欺之犯意聯絡及行使偽造文書、妨害
    自由之概括犯意聯絡，參與壬○○等人下列之犯罪行為：
　(一)辛○○明知午○○係自九十一年十月中旬某日，遭壬○○、
　  嚴斯德、丙○○及真實姓名年籍不詳之人等十餘人強押載走
    ，並先後將午○○拘禁於臺北縣樹林市○○街十四巷十八號
    五樓、臺北縣瑞芳鎮○○○路九一巷三一號卯○○所經營之
    「富永資訊社」，嗣午○○於被拘禁期間因不願交出國民身
    分證而遭壬○○等人恐嚇、毆打成傷，並因而心生恐懼而被
    迫當場簽立本票、借據及前往富邦銀行辦理貸款供壬○○等
    人花用。辛○○與綽號「志明」、「大搭」真實姓名年籍不
    詳之成年男子，竟於午○○被拘禁在上開富永資訊社約一週
    後（起訴書誤載為午○○被拘禁在臺北縣新莊市○○路十一
    號四樓時），仍心有畏懼之情形下，受壬○○等人之指示，
    共同基於妨害自由、常業詐欺之犯意聯絡，強押午○○前往
    基隆市境內不詳電信門市，剝奪其行動自由，並向店內不知
    情之承辦人員，偽稱為午○○之侄子，透過該承辦人員，分
    別由午○○向和信電信公司申辦行動電話0000000000、0000
    000000、0000000000號等門號；向臺灣大哥大公司申辦行動
    電話0000000000、0000000000、0000000000、0000000000號
    等門號；向遠傳電信公司申辦行動電話0000000000號門號；
    向泛亞電信公司申辦行動電話0000000000號門號，在申辦過
    程中，午○○因心生畏懼而不敢向承辦人員示意求救，僅得
    依指示逐一在上開行動電話門號申請書上簽名，並於申辦取
    得上開門號後，任由壬○○等人將申辦所得之行動電話門號
    卡等物取走並轉售圖利。
  (二)卯○○於九十一年十一月間，見未○○隻身在臺北火車站附
    近遊蕩，佯稱要為其尋找工作，強押未○○搭乘乙○○所駕
    駛車號不詳之自小客車前往上開新莊市○○路十一號四樓之
    據點，並基於上開共同妨害自由之概括犯意，將未○○拘禁
    於該處；再於九十一年十二月八日以自己名義承租臺北縣新
    莊市○○街九二巷八號四樓房屋供壬○○等人做為據點，並
    於九十二年一月十四日凌晨二、三時許，將未○○遷往臺北
    縣新莊市○○街九二巷八號四樓據點拘禁，剝奪未○○之行
    動自由，欲利用未○○之名義申辦汽車貸款及行動電話門號
    牟利，然因未○○未能熟記卯○○等人所提供之偽造資料，
    迭遭卯○○、乙○○以鐵棍毆打頭部及腹部，身體多處成傷
    （傷害部分未據告訴）。
  (三)卯○○明知丑○○係於九十一年十二月二十一日晚上七時許
    ，在臺北縣板橋市「介壽公園」遊蕩時，由乙○○趨前搭訕
    ，並表示可提供食宿，致丑○○不疑有他，而與乙○○一同
    前往上開臺北縣新莊市○○路十一號四樓據點，卯○○與乙○○即共同承前妨害自由之概括犯意聯絡，將丑○○拘禁於
    該處，剝奪丑○○之行動自由，並將丑○○之國民身分證取
    走，嗣又於九十二年一月十四日凌晨二、三時許，將丑○○
    遷往上開臺北縣新莊市○○街九二巷八號四樓據點拘禁，繼
    續剝奪丑○○之行動自由。
  (四)卯○○明知庚○○、戊○○、辰○○、己○○、丁○○分別
    係壬○○犯罪集團於九十一年十一月間某日、九十一年十一
    月間、九十一年十二月二十一日、九十二年一月七日、九十
    二年一月八日，自臺北縣樹林市○○街附近、不詳地點、臺
    北縣樹林市○○街三多公園、桃園縣龜山鄉○○村○○路土
    地公廟附近、臺北縣樹林市○○街三多公園以佯稱代為找工
    作為由誘回上開臺北縣新莊市○○路十一號四樓據點後，遭
    壬○○等人承前開共同常業詐欺之犯意聯絡及妨害自由、行
    使偽造文書之概括犯意聯絡予以拘禁，剝奪其等行動自由，
    並由壬○○集團成員以首揭強暴、脅迫方法要求其等提供國
    民身份證申辦信用卡、現金卡、貸款或行動電話門號等等，
    嗣均於九十二年一月十四日凌晨二、三時許，將其等移往上
    開臺北縣新莊市○○街九二巷八號四樓據點繼續拘禁，仍剝
    奪其等行動自由；卯○○仍基於共同之常業詐欺、妨害自由
    及行使偽造文書之犯意聯絡，負責在上開地點看管庚○○等
    人。
三、嗣因丁○○於九十二年一月十六日晚上七時許，自上開臺北
    縣新莊市○○街九二巷八號四樓逃出後報警，經警前往上開
    臺北縣新莊市○○街九二巷八號四樓，將被反鎖在內之未○○、丑○○、辰○○、己○○、庚○○、戊○○等五人救出
    ，始查悉上情；又於九十二年二月十九日晚上十一時許，臺
    北縣政府警察局三峽分局吉埔派出所員警前往臺北縣三峽市
    ○○路二七七號四樓進行臨檢勤務時，另查悉壬○○等人上
    情。
四、案經子○○、午○○、丑○○訴由臺北市政府警察局、臺北
    縣政府警察局板橋分局、新莊分局報告偵辦。
    理  由
壹、證據能力有無之判斷：
一、按被告以外之人（包括證人、鑑定人、告訴人、被害人及共
    同被告等）於審判外之陳述雖不符刑事訴訟法第一百五十九
    條之一至之四等四條之規定，而經當事人於審判程序同意作
    為證據，法院審酌該言詞陳述或書面陳述作成時之情況，認
    為適當者，亦得為證據；當事人、代理人或辯護人於法院調
    查證據時，知有刑事訴訟法第一百五十九條第一項不得為證
    據之情形，而未於言詞辯論終結前聲明異議者，視為有前項
    之同意，同法第一百五十九條之五定有明文。立法意旨在於
    傳聞證據未經當事人之反對詰問予以核實，原則上先予排除
    。惟若當事人已放棄反對詰問權，於審判程序中表明同意該
    等傳聞證據可作為證據；或於言詞辯論終結前未聲明異議，
    基於尊重當事人對傳聞證據之處分權，及證據資料愈豐富，
    愈有助於真實發見之理念，且強化言詞辯論主義，使訴訟程
    序得以順暢進行，上開傳聞證據亦均具有證據能力。本件證
    人林淑輝、林燕慧（己○○、辰○○、庚○○、丁○○）曾
    於警詢中為陳述，其等性質雖屬傳聞證據，惟其等未再於法
    院審理中為陳述，且查無符合同法第一百五十九條之一至之
    四等前四條之情形，其等所為之上開警詢筆錄內容，於本院
    審理時予以提示並告以要旨，且各經檢察官、被告及辯護人
    等人表示意見。當事人及辯護人已知上述筆錄乃傳聞證據，
    且均未於言詞辯論終結前對該等筆錄內容異議，依上開規定
    ，是證人林淑輝、林燕慧（己○○、辰○○、庚○○、丁○○）於警詢中之證言應具有證據能力。
二、按「被告以外之人於審判中有下列情形之一，其於檢察事務
    官、司法警察官或司法警察調查中所為之陳述，經證明具有
    可信之特別情況，且為證明犯罪事實之存否所必要者，得為
    證據：一死亡者。二身心障礙致記憶喪失或無法陳述者。三
    滯留國外或所在不明而無法傳喚或傳喚不到者。四到庭後無
    正當理由拒絕陳述者」，刑事訴訟法第一百五十九條之三定
    有明文。按司法警察（官）依法亦具有調查犯罪嫌疑人犯罪
    情形及蒐集證據等職權，若其等所作之筆錄毫無例外的全無
    證據能力，當非所宜。再者，如上開陳述，係在可信之特別
    情況下所為，且為證明犯罪事實所必要，而於審判程序中發
    生事實上無法直接審理之原因時，若仍不承認該陳述之證據
    適格，即有未洽，為補救實務上採納傳聞法則可能發生之蒐
    證困難問題，自以使上開陳述取得證據能力，始符實體真實
    發見之訴訟目的。經查：(1)本件證人己○○前於警詢中證稱
    ：「我於九十二年一月八日十九時許，在桃園縣龜山鄉○○
    村○○路土地公廟，有二人佯稱要幫我找工作，要我跟他走
    ，後便將我帶到新莊市○○路某公寓，佯稱要幫我辦勞保將
    我的身分證拿走，又於本月十四日凌晨二、三時許，將我們
    移至新莊市○○街九二巷八號四樓，警方於十六日十九時救
    出我們六人」、「當時向我搭訕要找工作的二人，後在新莊
    市○○路共有三人輪流在把風控制我們，不准我們相互交談
    、打電話，將房屋門反鎖不准外出，連上廁所也跟隨」、「
    （問：經警方調出丙○○及卯○○之口卡片是否為二位犯嫌
    中之人？）是他們其中二人無誤」、「（問：該犯嫌控制你
    們之行動作何用途？於控制你們行動這些日子有無提供你們
    食物？）我並不曉得，因他們將我的身分證拿去後，犯嫌稱
    要辦公司證件其他就不清楚，有提供我們食物」、「當時還
    有辰○○、未○○、庚○○、丑○○、丁○○、戊○○均受
    控制」、「（問：警方所調閱之口卡片乙○○是否為共犯之
    人？）是共犯，負責開車載我們回拘禁處之人」等語（見九
    十二年核退偵字第九五三六號偵查卷第五八頁正、反面），
    惟其於本院審理時已死亡，有法務部戶行政連結作業系統一
    紙附卷可稽（見本院卷四第一四七頁），而上開陳述，係己○○於上開時地甫被救出時所為之經歷陳述，在己○○記憶
    清晰之情形下所為，客觀上有可信之特別情況，且為證明犯
    罪事實所必要，依上開說明，己○○於警詢中之證述，自具
    有證據能力。(2)本件被害人丑○○前於警詢時證稱：「因我
    遭他人控制行動，後經警方救出，所以接受警方偵訊」、「
    公寓內有的吃有的喝有的住，關在裸面，不讓我對外聯絡，
    也不給我外出而控制行動，於十四日凌晨二時許，移至天祥
    街九二巷八號四樓，後並於九十二年一月十六日十九時警方
    救出我們六人」、「當時向我搭訕的共有二人，在新莊市○○路及天祥街租屋處有四、五人輪流控制我們行動」、「（
    問：警方所調出之卯○○及丙○○之口卡是否為二位犯嫌中
    之人？）是卯○○無誤，丙○○沒有印象」、「拿我身分證
    辦中華電信大哥大門號盜打電話使用，有提供我們食物」、
    「當時還有六人遭到控制，但我都不認識他們」、「有被毆
    打，午○○拿木棍毆打我左手造成我左手骨頭斷裂，後卯○○帶我去看中醫。原因是手機門號辦不出來氣憤毆打我」、
    「午○○是拘禁並毆打我的人無誤，乙○○負責開車載我們
    回拘禁處之人」等語（見九十二年核退偵字第九五三六號偵
    查卷第五四頁正、反面），惟丑○○於本院審理時已罹有精
    神疾病，目前住院治療中，無法出庭陳述，有本院辦理刑事
    案件電話記錄查詢表及國軍花蓮總醫院附設民眾診療服務處
    出具之診證明書傳真各一紙附卷可稽，而其上開陳述，係丑
    ○○於上開時地甫被救出時所為之經歷陳述，在丑○○記憶
    清晰之情形下所為，客觀上有可信之特別情況，且為證明犯
    罪事實所必要，依上開說明，其於警詢中之證述，自具有證
    據能力。
三、按被告以外之人於偵查中向檢察官所為陳述，除顯有不可信
    之情況者外，得為證據，同法第一百五十九條之一第二項定
    有明文。偵查中對被告以外之人（包括證人、鑑定人、告訴
    人、被害人及共同被告等）所為之偵查筆錄，或被告以外之
    人向檢察官所提之書面陳述，性質上均屬傳聞證據。惟現階
    段刑事訴訟法規定檢察官代表國家偵查犯罪、實施公訴，依
    法其有訊問被告、證人及鑑定人之權，證人、鑑定人且須具
    結，而實務運作時，檢察官偵查中向被告以外之人所取得之
    陳述，原則上均能遵守法律規定，不致違法取供，其可信度
    極高，職是，被告以外之人前於偵查中已具結而為證述，除
    反對該項供述得具有證據能力之一方，已釋明「顯有不可信
    之情況」之理由外，不宜以該證人未能於審判中接受他造之
    反對詰問為由，即遽指該證人於偵查中之陳述不具證據能力
    。是證人乙○○於檢察官偵查時具結所為之證述，被告未曾
    提及檢察官在偵查時，有任何不法取供之情形，是客觀上並
    無顯不可信之情況，且被告於本院表示無庸傳訊證人乙○○
    進行詰問，前揭證人於偵查中之證言自具有證據能力。
四、按被告以外之人（包括證人、鑑定人、告訴人、被害人及共
    同被告等）於檢察事務官、司法警察官或司法警察調查中所
    為之陳述，與審判中不符時，其先前之陳述具有較可信之特
    別情況，且為證明犯罪事實存否所必要者，得為證據，刑事
    訴訟法第一百五十九條之二定有明文。所謂「前後陳述不符
    」之要件，應就前後階段之陳述進行整體判斷，以決定其間
    是否具有實質性差異，惟無須針對全部陳述作比較，陳述之
    一部分有不符，亦屬之。而所謂「較可信之特別情況」之情
    形，亦應就前後陳述時之各種外部情況進行比較，以資決定
    何者外部情況具有可信性。若陳述係在特別可信之情況下所
    為，則虛偽陳述之危險性即不高，雖係審判外陳述，或未經
    被告反對詰問，仍得承認其有證據能力。所稱「外部情況」
    之認定，例示如下：
    1.時間之間隔：陳述人先前陳述是在記憶猶新的情況下直接
      作成，一般與事實較相近，事後即可能因記憶減弱或變化
      ，致有不清晰或陳述不符之現象發生。
    2.有意識的迴避：由於先前陳述時被告未在場，是陳述人直
      接面對詢問警員所為陳述較為坦然；事後可能因陳述人對
      被告有所顧忌或同情，因而在被告面前較不願陳述不利被
      告之事實。
    3.受外力干擾：陳述人單獨面對檢察事務官或司法警察（官
      ）所為之陳述，程度上較少會受到強暴、脅迫、詐欺、利
      誘或收買等外力之影響，其陳述較趨於真實。若被告在庭
      或有其他成員參與旁聽時，陳述人可能會本能的作出迴避
      對被告不利之證述，或因不想生事乃虛構事實而為陳述。
    4.事後串謀：目擊證人對警察描述所目睹情形，因較無時間
      或動機去編造事實，客觀上亦較難認與被告間有勾串情事
      ，其陳述具有較可信性。但事後因特殊關係，雙方可能因
      串謀而統一口徑；或事後情況變化，兩者從原先敵對關係
      變成現在友好關係等情形，其陳述即易偏離事實而較不可
      信。
    5.警詢或檢察事務官偵查時，有無辯護人、代理人或親友在
      場：如有上開親誼之人在場，自可期待證人為自由從容之
      陳述，其證言之可信度自較高。
    6.警詢或檢察事務官所作之偵查筆錄記載是否完整：如上開
      筆錄對於犯罪之構成要件、犯罪態樣、加重減輕事由或起
      訴合法要件等事實或情況，均翔實記載完整，自可推定證
      人之陳述，與事實較為相近，而可信為真實。法院應斟酌
      上列因素綜合判斷，亦應細究陳述人之問答態度、表情與
      舉動之變化，此一要件係屬訴訟法事實之證明，以自由證
      明為已足，且應由主張此項證據之人證明。惟此僅係確定
      上開陳述有無證據能力而已，至該證據具有證據能力後，
      其證據力之強弱問題，仍待法院綜合全辯論意旨及調查證
      據所得，依法認定之。
    本件證人未○○於警詢中證稱：「我於九十一年十一月份在
    台北車站，佯稱要幫我找工作，並要我將身分證交給他，且
    要我將身分證交給他，且要我現今跟他走後，便將我關在新
    莊市○○路某公寓，又於本月十四日凌晨二、三時許，將我
    們移至新莊市○○街九二巷八號四樓。後經警方前往將我及
    五人救出」、「（問：當時嫌犯共有幾人？）於當時向我搭
    訕的共四人。並強押將我上車，後於在新莊市○○路共有四
    人輪流在把風控制我們」、「（問：經警方調出丙○○及卯
    ○○之口卡片是否為四位犯嫌中之人？）我只認得卯○○一
    人是犯嫌之一」等語（見九十二年核退偵字第九五三六號偵
    查卷第五七頁至第五八頁），惟其於法院審理時結證稱：「
    （問：警詢筆錄所言是否實在？）不實在」、「（問：你是
    否記得當天在台北車站，說要幫你找工作的人是何人？）我
    不知道他的名字，我也不知道他是何人」、「（問：他今天
    是否有到場？）沒有」、「（問：你當時在天祥街控制你的
    人，其中是否有在法庭上的人？）沒有（證人當庭辨認在庭
    的被告後回答）」、「（問：在庭的被告當時是否有出現在
    天祥街？）沒有」、「（問：你說後來有人帶你辦貸款，買
    車、買手機，在庭的三位被告，是否有就是帶你去辦理貸款
    、買車、買手機的人？）不是」、「（問：為何你在警察局
    說當時有一個叫卯○○的人，就是控制你的人中的其中之一
    ，當時警察還有將卯○○的口卡片給你看，讓你指認，你說
    確實是他，且有在口卡片上簽名，為何如此？）（證人當庭
    辨識後回答）口卡片上的名字是我簽的沒有錯」、「（問：
    請當庭指認卯○○是否就是當時控制你的人其中之一？）（
    當庭指認）那時警察拿相片出來，問我是不是這個人。控制
    我的人並不是在庭的被告卯○○，而是另一個人」、「（問
    ：為何要在卯○○的口卡片上簽名，指認卯○○是控制你的
    其中一個人？）警察裡面的人拿卡片給我看，後來另一個人
    知道，他有看到卡片。我那時因為被人打，我嚇到了，我到
    警察局，警察拿給我指認的時候，我就簽名，其實是另一個
    人」、「（問：你是否有看過在庭之被告卯○○？）（當庭
    指認）我沒有看過他」、「（問：你剛才誤指認我是口卡片
    之人，請你現在指認是否是我現在我提出黃詠勝身分證影本
    上之人？）是這個人，身分證影本上的這個人就是我在台北
    車站睡覺時，連同另外二個人叫我起來，我起來後說幫我找
    工作，就把我帶到新莊，連我共有五個人被關在裡面，我們
    被關在裡面的時候，每天都用塑膠袋吃很少的飯。當時連同
    身分證影本上的這個人，共有四個人，一個人開車，身分證
    影本上的人連同另外二個人下來叫我，所以他們是四個人」
    、「（問：你有無見過我？）沒有見過」等語（見本院卷四
    第一一○頁至第一一三頁），其於警詢中及法院審理時之供
    述已有前後陳述不符之情形，本院審酌其於警詢中之證述距
    案發日較近，當時記憶自較深刻，可立即反應所知，不致因
    時隔日久而遺忘案情，且較無來自被告或其他成員同庭在場
    之壓力而出於虛偽不實之指證，或事後串謀而故為迴護被告
    之機會；況未○○於警詢時有家屬顏祺益在場，並據顏祺益
    於警詢筆錄上簽名，有該警詢筆錄一件在卷可參（見九十二
    年核退偵字第九五三六號偵查卷第五七頁反面），是其係基
    於自由意識陳述堪予認定；而未○○係中度智障之人，有中
    華民國殘障手冊影本一件附卷足考（見九十二年度核退偵字
    第九五三六號偵查卷第三八頁），在本院審理時已距案發時
    逾四年之久，以其智力實難在案發後四年推翻案發當時於警
    詢所述之犯罪嫌疑人，另依國民身分證影本之資料詳細指認
    犯罪嫌疑人之理；更遑論於本院審理伊始，證人未○○即稱
    ：「（問：警詢筆錄所言是否實在？）不實在」、「（問：
    哪個部分不實在？）他們控制我之後，又拿鐵棍打我，打我
    的腹部、頭部，全部都有流血，其他都實在」等語在卷（見
    本院卷四第一一○頁），並未特別指明伊指證被告卯○○部
    分係屬不實在，故揆諸上開說明，證人未○○於警詢中所為
    之陳述，客觀上應具有較可信之特別情況，且亦為證明犯罪
    事實存否所必要，依上揭規定，其於警詢中之證言自有證據
    能力。
貳、有罪部分：
一、被告辛○○固坦承有於上開時地偽稱是午○○侄子而陪同午
  　○○申辦行動電話門號之事實，惟矢口否認有何常業詐欺、
    妨害自由、行使偽造文書之犯行，辯稱是「志明」、「大搭
    」要伊一起前往，因伊先前也曾被打，而不敢拒絕，伊是奉
    命行事，本身亦因此申辦行動電話門號供壬○○等人使用，
    伊在上開富永資訊社據點時就已偷跑離開云云；被告卯○○
    固坦承有出面承租上開臺北縣新莊市○○街九二巷八號四樓
    房屋，並提供其位於臺北縣瑞芳鎮○○○○路九一巷三一號
    住處為壬○○集團據點等事實，惟矢口否認有何常業詐欺、
    妨害自由、行使偽造文書等犯行，辯稱伊是被害人，之所以
    承租上開地點及提供自己住處作為壬○○集團據點，是受壬○○等人之脅迫，伊於九十一年十二月十八日即已偷跑離開
    ，不可能跟午○○去押人云云。經查：
　(一)被告壬○○、巳○○、癸○○等人上開事實，業據證人即被
  　害人午○○於警詢及本院審理時；證人即共犯卯○○於本院
    審理時；證人即共犯丙○○、庚○○、證人即被害人丁○○
    、未○○、丑○○、辰○○、己○○、子○○於警詢時；證
    人即共犯乙○○於警詢及偵查中；證人申○○、甲○○於偵
    查中證述在卷（見九十二年偵字第一六三四二號偵查卷第十
    二頁至第十三頁、第十七頁至第十八頁、第十九頁至第二十
    頁；本院卷四第一一六頁至第一二七頁；九十二年度偵字第
    一六三四二號偵查卷第七頁至第十一頁、第三七頁至第五十
    頁反面、第一七五頁至第一七六頁、第二九八頁至第二九九
    頁、第三○七頁至第三○九頁；九十二年度核退偵字第九五
    三六號偵查卷第五四頁至第六十頁反面），而上開經證人丁○○報警後前往臺北縣新莊市○○街九二巷八號四樓救出未
    ○○等人之情形，亦據證人即案發時擔任臺北縣政府警察局
    丹鳳派出所警員之寅○○於偵查及本院審理時證述綦詳（見
    九十二年度偵字第一六三四二號偵查卷第二三五頁至二三六
    頁、本院卷第一一四頁至第一一六頁），且被告壬○○亦不
    否認有上開使用偽造之薪資證明、扣繳憑單等證件為遊民辦
    理貸款、申請現金卡、信用卡，及在上開據點出入，並提供
    人頭公司電話供銀行徵信時聯絡使用等情（見本院卷二第一
    六一頁至第一六三頁、第二一七頁至第二一八頁），此外，
    復有臺灣臺北地方法院九十二年度北簡字第五○五一號宣示
    判決筆錄影本、遠傳電信帳單明細、民事支付命令聲請狀、
    臺灣大哥大手機門號帳單明細、臺灣大哥大存證信函、本院
    板橋簡易庭九十二年度板小字第二三五九號民事判決書影本
    、弘立企業管理顧問股份有限公司緊急通知影本、名匪資產
    管理股份有限公司函影本二件、查封通知影本、標準財信管
    理股份有限公司函影本、本院九十二年度促字第四四一三九
    號支付命令、弘立企業管理顧問股份有限公司刑事訴訟通知
    影本、財團法人金融聯合中心調查紀錄（見九十二年度偵字
    第一六三四二號偵查卷第一五三頁至第一七二頁，含子○○
    、辰○○、戊○○、丙○○、丁○○、丑○○、未○○、己○○、庚○○、午○○）、公務電話紀錄四紙、富邦商業銀
    行小型商業融資部九十三年五月十八日（九十三）富銀小商
    字第020 號函、富邦商業銀行信用卡事業總處九十三年六月
    七日（九十三）富邦信卡第二五四號函、陽信商業銀行九十
    三年五月二十六日陽信總信卡字第九三○○○○四一五七號
    函、公司登記基本資料查詢二件、財團法人恩主宮醫院九十
    三年十月十四日（九三）恩醫事字第○一六五○五號函、臺
    北縣新莊市○○街九二巷八號四樓之房屋租賃契約書影本、
    行政院衛生署台北醫院出具之診斷證明書、財團法人恩主宮
    醫院急診病歷、急診醫囑單、手術紀錄、乙種診斷證明書、
    出院病歷摘要、富邦銀行提出之以丙○○名義盜刷明細、紅
    太陽商務聯誼俱樂部簽帳單明細之持卡人存根聯二紙、丙○○簽名之雅士居生活館確認單、丙○○簽名之錢櫃敦南店信
    用卡持卡人存根聯、丙○○簽名之華亭有限公司信用卡持卡
    人存根聯明細、台北國際商業銀行白金信用卡申請書（丙○○）各一件暨照片十七幀（子○○、丙○○受傷、傷癒情形
    ）附卷可稽，堪信為真實。
  (二)被告辛○○部分：
    被告辛○○上開事實二(一)之事實，業據證人即被害人午○○
    於警詢及本院審理時證稱：「（問：是何人於何時強押你至
    何處辦理手機門號？）是被他們拘禁四、五天後壬○○就指
    示綽號「大搭」、「志明」及辛○○開車押我至基隆市區數
    家通訊行以我的身分證辦理台灣大哥大、和信、遠傳、汎亞
    等電信門號」、（問：所申辦之門號是由何人使用？）我都
    沒拿到號卡都被壬○○他們拿走了，門號幾號我也不知道」
    、「陳等人將我囚禁於該處約二、三天後，即由一綽號大搭
    、志明、辛○○等三人開車載我至基隆市、新莊市、瑞芳鎮
    、三重市等處（詳細地點不記得），以本人之名義向各電信
    公司辦理門號」；「（問：你在瑞芳或是新莊市○○路，有
    看過辛○○幾次？）我在瑞芳有看過辛○○，我被他押往基
    隆那次，他是從瑞方押我去。當時我是在台北縣瑞芳鎮○○○○路九一巷三一號二樓被押到基隆，辛○○就只押我那一
    次。辛○○是與大搭、志明三個人開車載我從瑞芳鎮○○○○路九一巷三一號押我去的，我坐在後座的中間，辛○○也
    坐在後座，志明也坐在後座，志明與辛○○坐在我兩旁」、
    「（問：當時在瑞芳時，除了你還有何人被控制行動？）沒
    有人，只有我一個人。其他人都可以自由活動」、「（問：
    你說其他的人都可以自由活動，是否包括辛○○？）是的」
    、「（問：辛○○與其他二個人押你到基隆辦理行動電話，
    當時辛○○的行動是否有被其他人控制？）他們若要出去，
    約著就出去了，但是我的行動被控制，無法自由出入」、「
    （問：他們有無說你若偷跑，不同意與他們一起去辦理行動
    電話的話，他們會如何處理？）壬○○對我說要我配合點，
    不然要我跟我老婆離婚等不利的話，而我當時小孩還小，我
    偷跑之後，他們確實也去我家找了我好幾次」、「我見過辛○○是在樹林市○○街十四巷十八號五樓見過辛○○，再來
    就是在瑞芳鎮○○○○路九一巷三一號，我在這兩個地方見
    過辛○○」等語綦詳（見九十二年度偵字第一六三四二號偵
    查卷第十七頁反面、第十九頁反面；本院卷第一一八頁、第
    一一九頁），不僅對於「大搭」、「志明」、被告辛○○共
    犯前情，前後指述同一，且核與被告辛○○於本院準備程序
    及審理時坦認有於上開時、地，與綽號「大搭」、「志明」
    之男子押被害人午○○辦理行動電話門號等情節相符（見本
    院卷四第十二頁、第一四四頁），並有被告辛○○任職富永
    資訊社維修部經理之名片一張附卷可稽（見九十二年度偵字
    第一六三四二號偵查卷第一一一頁）；被告辛○○雖辯稱伊
    也是受脅迫才一同押午○○辦理行動電話門號云云，然綽號
    「大搭」、「志明」之男子既係強押被害人午○○於上開時
    、地前往基隆辦理行動電話門號，自無再脅迫當時不需辦理
    行動電話門號之被告辛○○陪同前往，以增加看管負擔之必
    要，可徵證人午○○前開所述：伊是遭被告辛○○、「志明
    」二人夾坐，及被告辛○○可自由進出等語屬實。又被告卯
    ○○雖自承上開被告辛○○之名片係伊所印，是為了保護被
    告辛○○云云，然印名片與保護被告辛○○實無何關聯性可
    言，被告卯○○此部分陳述，自難憑為被告辛○○有利之認
    定，被告辛○○前開所辯，顯係事後卸責之詞，要無可採。
    被告辛○○上開犯行，事證明確，洵堪認定。
  (二)被告卯○○部分：
  　1.被告卯○○於上開事實二(二)所載之時、地承租上開臺北縣
    　新莊市○○街九二巷八號四樓，已據被告卯○○於本院審
      理時自承在卷（見本院卷四第一四○頁），且經證人即上
      開房屋之屋主林淑輝、證人即負責仲介承租之屋主妹林燕
      慧於警詢時證述甚明（見九十二年度核退偵字第九五三六
      號偵查卷第五二頁至第五三頁反面），並有該房屋租賃契
      約書一件附卷可稽（見九十二年度核退偵字第九五三六號
      卷第九七頁至第九九頁）；而該臺北縣新莊市○○街九二
      巷八號四樓房屋亦為被告壬○○集團供作拘禁遊民之地點
      一節，亦為被告卯○○於本院審理時所不否認（見本院卷
      四第一四○頁），被害人未○○、丑○○、庚○○、辰○○、己○○、丁○○均曾遭拘禁於該地點，亦據其等於警
      詢時證述甚明，足徵被告壬○○集團所使用之上開臺北縣
      新莊市○○街九二巷八號四樓據點係由被告卯○○所承租
      至明。被告卯○○雖辯稱伊是被壬○○等人脅迫而去簽的
      云云（見本院卷四第一四○頁），然依被害人丑○○於警
      詢中所述：「午○○拿木棍毆打我左手造成我左手骨頭斷
      裂，後卯○○帶我去看中醫」等語（見九十二年度核退偵
      字第九五三六號偵查卷第五四頁反面）及證人寅○○於偵
      查中所述：「經我們調口卡及被害人指認，其中丑○○明
      確指認是鐘義德動手打他，乙○○負責載他，而卯○○送
      他就醫」（見九十二年偵字第一六三四二號偵查卷第二三
      六頁」等語，被告卯○○既能將被害人丑○○送醫，足徵
      被告卯○○除承租上開天祥街據點外，且其在該處之行動
      自由，並無何受拘禁之情事，被告卯○○辯稱伊是遭被告
      壬○○等人脅迫而簽上開房屋租賃契約書云云，自無可採
      。被告卯○○雖辯稱伊於上開丑○○被拘禁時，業已離開
      壬○○集團云云（見本院卷四第一三七頁），然被害人未
      ○○、丑○○、庚○○、辰○○、己○○等人遭拘禁於上
      開四維路、天祥街據點時，被告卯○○係輪流把風控制伊
      等之人之一，亦據被害人未○○、丑○○、己○○於警詢
      時證述明確（見九十二年度核退偵字第九五三六號偵查卷
      第五七頁、第五八頁反面、第五九頁反面、第六十頁反面
      ），至被害人丁○○固於警詢證稱伊沒有看過被告卯○○
      （見上開偵查卷第五六頁），惟被害人能否指認犯罪嫌疑
      人本即與記憶、注意能力有關，前開多數被害人既均指認
      被告卯○○為把風控制伊等之人，自不應僅因被害人丁○○未能指認被告卯○○即認被告卯○○於上開時地未負責
      把風控制被害人，是被告卯○○前開所辯，要無可採。
    2.又被告卯○○另於上開時地提供其位於臺北縣瑞芳鎮○○○○路九一巷三一號住處兼「富永資訊社」營業處作為被
      告壬○○集團之據點一節，亦為被告卯○○所不否認，並
      經證人辛○○、午○○於本院審理時證述在卷，復有上開
      辛○○之富永資訊社名片一張可參，而上開名片係被告卯
      ○○所印製一節，已據被告卯○○於本院審理時陳明在卷
      （見本院卷四第一三三頁），其既能自由為被告辛○○印
      製名片，足徵其在上開瑞芳鎮據點亦未受有任何拘束，此
      觀諸證人午○○於本院審理時證述：「（問：確實有在卯
      ○○的住處投宿」、「（問：在卯○○住處投宿時，有無
      見到卯○○本人？）有」、「（問：就你看，卯○○當時
      有無被限制行動嗎？）我看是沒有，因為卯○○當時可以
      自由出入」、「（問：卯○○知道你當時在上開住處被關
      在裡面嗎？）他知道」、「（問：你在我家，我對你如何
      ？）有吃、有住、有喝、有抽煙，很好」、「（問：你住
      在我家的那段期間，你曾經跟我說過你想跑，但我是否有
      拜託你不要跑，要不然會害死我？）我當時有拜託卯○○
      讓我走，但是卯○○說不行，說我會害死他，說壬○○那
      些人會找他，我每次都叫卯○○讓我走，但是他不要」、
      「（問：你為何會向卯○○拜託？）因為當時他們有一群
      人，有些人我不認識，他們那群人有時會出去，只有剩下
      我們兩個人時，我才跟卯○○說讓我離開，但是卯○○說
      我如果離開的話，我會害死他」、「（問：你向卯○○拜
      託是否就是當時卯○○負責看管你？）很多人看管我，當
      時我拜託卯○○時，只有剩下我與卯○○被反鎖在卯○○
      的住處，而卯○○就是看管我，叫我不要走，否則會害死
      他」等語更明（見本院卷四第一二二頁至第一二四頁），
      且依證人午○○上開所陳，可證被告卯○○亦參與看管控
      制被害人；再參以其他被害人之住處均未曾提供為壬○○
      集團之據點，而被告卯○○竟提供其上開住處供被告壬○○集團使用，自難認有何受有強暴、脅迫情事，被告卯○○於本院審理時辯稱伊是受迫提供住處作為據點云云，亦
      不可信。
    3.被告卯○○雖辯稱伊於九十一年十二月十八日即已逃離壬○○集團前往新竹，不可能在上開天祥街據點負責把風控
      制被害人云云，並提出存摺影本一件以證明其自九十一年
      十二月十八日以後有於新竹地區提領款之記錄，然縱上開
      存摺影本係由被告卯○○本人於新竹地區提領款屬實，惟
      新竹與臺北、桃園地區距離非遠，並非不得來回於兩地，
      況被告卯○○參與壬○○集團時，行動並未受到拘束，已
      如前述，故上開存摺尚難憑為被告卯○○業已脫離壬○○
      集團之證明。再參諸被害人未○○、丑○○、己○○均指
      陳其等遭上開拘禁時，被告卯○○係看管控制者之一等語
      ，足徵被告卯○○前開所辯，要無足取。
    4.綜合前揭被告卯○○既於上開臺北縣新莊市○○街九二巷
      八號四樓及臺北縣瑞芳鎮○○○○路九一巷三一號據點均
      可自由行動，卻未向外求救，而上開二地點又分別為其出
      面承租或所提供，且被害人午○○企思逃逸時，亦向其求
      援等情，可徵被告卯○○確有參與壬○○等人之犯罪集團
      無訛，被告卯○○辯稱伊亦是被害人，出面承租或提供據
      點均是受到壬○○等人脅迫，且伊於九十一年十二月十八
      日即已逃離壬○○等人云云，均無可採，本件就被告卯○○上開犯行已事證明確，洵堪認定。
二、查被告行為後，刑法業於九十四年二月二日修正公布，九十
    五年七月一日起施行。按「行為後法律有變更者，適用行為
    時之法律，但行為後之法律有利於行為人者，適用最有利於
    行為人之法律」，修正後刑法第二條第一項定有明文。此條
    規定係規範行為後法律變更所生新舊法比較適用之準據法，
    本身尚無新舊法比較之問題，於新法施行後，應一律適用新
    法第二條第一項之規定，為「從舊從輕」之比較，先予敘明
    ，再按本次法律變更，比較時應就罪刑有關之共犯、未遂犯
    、想像競合犯、牽連犯、連續犯、結合犯，以及累犯加重、
    自首減輕暨其他法定加減原因（如身分加減）與加減例等一
    切情形，綜其全部罪刑之結果而為比較（最高法院九十五年
    五月二十三日九十五年度第八次刑事庭會議決議參照）。茲
    就本件新舊法比較結果敘述如下：
  (一)被告行為後，刑法第五十六條連續犯之規定，業於九十四年
    二月二日修正公布刪除，並於九十五年七月一日施行，則被
    告之犯行，因行為後新法業已刪除連續犯之規定，此刪除雖
    非犯罪構成要件之變更，但顯已影響行為人刑罰之法律效果
    ，自屬法律有變更，依新法第二條第一項規定，比較新、舊
    法之結果，仍應適用較有利被告之行為時即舊法論以連續犯
    。
  (二)查被告行為後，刑法第五十五條之規定，已於九十四年一月
    七日修正，於同年二月二日公布，並於九十五年七月一日施
    行，而將該法條刪除其中有關牽連犯之規定，就有關想像競
    合犯之規定並無刪修，經比較新舊法結果，在牽連犯方面，
    自以舊法較有利於被告，而想像競合犯部分在新法方面並無
    較有利於被告，是依新刑法第二條第一項前段規定意旨，自
    應適用行為時即修正前刑法五十五條之規定。
  (三)綜此，依整體比較之結果，依修正後刑法第二條第一項前段
    之規定，適用行為時之舊法處斷。
三、按刑法上所謂常業犯，指反覆以同種類行為為目的之社會活
    動之職業性犯罪而言，至於犯罪所得之多寡，是否恃此犯罪
    為唯一之謀生職業，則非所問，縱令兼有其他職業，仍無礙
    於該常業犯罪之成立（最高法院八十五年度臺上字第五一○
    號判例參照）。查壬○○、謝禛邦、癸○○、丙○○、乙○○、庚○○、辰○○、嚴斯德與綽號「李仔」、「小寶」、
    「大砲」、「志明」、「泰山」、「阿源」、「大搭」等真
    實姓名年籍不詳之成年男子等人以有規模之方式，陸續以偽
    造證明文件為無資力之遊民向富邦銀行等及和信等電信業者
    施以詐術，誘使其等陷於錯誤，而核貸各該遊民款項、信用
    卡、現金卡或行動電話門號，用以詐取各該金融機構、電信
    業者之金錢，依其等實施犯罪之手段、時間、被害人數、及
    詐得之金額所示，顯屬反覆以同種類行為為目的之社會活動
    之職業性犯罪，自屬常業犯無疑。而被告卯○○、辛○○既
    明知壬○○等人從事上開行為，卻仍參與其等強押、拘禁被
    害人，使被害人辦理貸款、信用卡、現金卡、行動電話門號
    等無義務之事，有參與壬○○等人犯罪行為之意圖及實施甚
    明，同以之為常業，亦堪認定。而查被告卯○○、辛○○行
    為後，刑法第三百四十條常業詐欺罪之規定，業於九十五年
    二月二日修正公布刪除，並於九十五年七月一日施行，惟本
    件被告卯○○、辛○○所犯本罪之時間在刑法修正施行前，
    而依當時常業詐欺罪之規定，其法定本刑為一年以上七年以
    下有期徒刑，得併科新台幣五萬元以下罰金，刑法修正後，
    因常業犯已經刪除，應將所犯詐欺數罪分論併罰，合併計算
    其法定最高本刑，本件被告壬○○等人所為詐欺犯行非僅其
    一，若依數罪併罰論處，被告卯○○、辛○○因而所量處之
    刑顯較原常業犯之法定刑為重，依刑法第二條第一項之規定
    ，比較新、舊法結果，應適用修正前刑法第三百四十條之常
    業詐欺罪，較有利於被告卯○○、辛○○。核被告卯○○、
    辛○○所為，均係犯刑法第三百四十條之常業詐欺罪、刑法
    第二百十條、第二百十六條之行使偽造私文書罪、刑法第三
    百零二條第一項剝奪他人行動自由罪、第三百零四條第一項
    強制罪、第三百零五條恐嚇危害安全罪。被告卯○○、辛○○與壬○○、謝禛邦、癸○○、丙○○、乙○○、庚○○、
    辰○○、嚴斯德、綽號「李仔」、「小寶」、「大砲」、「
    志明」、「泰山」、「阿源」、「大搭」等真實姓名年籍不
    詳之成年男子間，互有犯意聯絡及行為分擔，均為共同正犯
    。查九十四年二月二日修正公布，而於九十五年七月一日生
    效實施之新刑法第二十八條雖將舊法之「實施」修正為「實
    行」，其中「實施」一語，涵蓋陰謀、預備、著手及實行之
    概念在內，其範圍較狹；二者之意義及範圍固有不同，但對
    於被告卯○○、辛○○與前開共犯共同常業詐欺之犯意聯絡
    ，由被告卯○○、辛○○參與拘禁被害遊民、強押午○○申
    辦行動電話，而共犯常業詐欺等情形而言，刑法第二十八條
    之修正內容，對於被告卯○○、辛○○並無「有利或不利」
    之影響，依前揭說明，應無適用修正後刑法第二條第一項之
    規定比較新舊法適用之問題（最高法院九十五年台上字第五
    五八九號判決、最高法院九十五年十一月七日第二十一次刑
    事庭會議決議均同此見解），附此敘明。又被告卯○○、辛○○與壬○○等人上開偽造文書之低度行為，應為行使偽造
    文書之高度行為所吸收，不另論罪。另被告卯○○、辛○○
    與壬○○等人間之上開行使偽造文書、剝奪他人行動自由、
    強制、恐嚇危害安全等多次犯行，時間緊密，犯罪構成要件
    相同，顯係基於概括犯意為之，為連續犯，依修正前刑法第
    五十六條規定，以一罪論，並加重其刑。末查被告卯○○、
    辛○○所犯上開各罪間，有方法目的之牽連關係，依修正前
    刑法第五十五條之規定，應從一重之常業詐欺罪處斷。至起
    訴書雖認被告卯○○、辛○○、午○○共犯刑法第二百七十
    七條之傷害罪嫌部分，應係指被告午○○傷害丑○○之犯行
    ，惟此部分本院已就被告午○○另為無罪判決之諭知（詳後
    述），本亦應對被告卯○○、辛○○為無罪之諭知，然起訴
    書既認被告卯○○、辛○○所共犯之傷害罪嫌與上開各罪間
    有方法目的之牽連關係，本院爰就此部分不因為被告卯○○
    、辛○○無罪之諭知，亦附此敘明。審酌被告卯○○、辛○○不思從事正當工作，明知壬○○等人從事強暴脅迫遊民提
    供身分資料向金融機構、電信業者辦理貸款、信用卡、現金
    卡及行動電話門號，詐得金錢花用，卻仍參與其等之犯罪行
    為，被害人數非少，危及社會治安、金融秩序甚鉅，復均於
    犯罪後否認犯行，態度非佳，被告卯○○參與期間甚久，並
    出面承租及提供住處作為壬○○等人之據點，涉案匪淺，另
    念被告辛○○本身亦屬受害人，且僅負責強押午○○前往辦
    理行動電話門號，涉入非深等一切情狀，分別量處如主文第
    一項、第二項所示之刑。至扣案之物品雖係供被告壬○○等
    人犯罪所用或所得之物，惟均非被告壬○○等人所有，爰不
    併予宣告沒收，附此敘明。
、無罪部分：
一、公訴意旨略以：被告午○○明知被害人丑○○係被告乙○○
    於九十一年十二月二十一日晚上七時許，見丑○○單獨在臺
    北縣板橋市某處之「介壽公園」內遊蕩，而趨前搭訕，並向
    丑○○表示可提供食宿，致丑○○不疑有他，與被告乙○○
    一同前往臺北縣新莊市○○路一五一巷十一號四樓之據點，
    竟與被告乙○○、卯○○等人將丑○○拘禁於該處，並將其
    國民身分證取走，嗣又將其遷往臺北縣新莊市○○街九二巷
    八號四樓拘禁。期間，被告午○○因丑○○無法順利申辦行
    動電話門號，竟持木棍毆打丑○○之左手洩憤，致丑○○受
    有左手骨折之傷害，因認被告午○○涉犯刑法第三百四十條
    之常業詐欺罪、刑法第二百十條、第二百十六條之行使偽造
    私文書罪、刑法第三百零二條第一項剝奪他人行動自由罪、
    第三百零四條第一項強制罪、第三百零五條恐嚇危害安全罪
    、第二百七十七條第一項之傷害罪嫌。
二、按犯罪事實應依證據認定之，無證據不得認定犯罪事實；又
　　不能證明被告犯罪應諭知無罪之判決，刑事訴訟法第一百五
  　十四條第二項、第三百零一條第一項分別定有明文。又認定
    犯罪事實應憑積極證據，倘積極證據不足以為不利於被告事
    實之認定時，即應為有利被告之認定，更不必有何有利之證
　　據，最高法院三十年上字第八一六號著有判例。又所謂「積
  　極證據足以為不利被告事實之認定」，依據同院七十六年臺
    上字第四九八六號判例意旨，係指據為訴訟上證明之全盤證
    據資料，在客觀上已達於通常一般之人均不致於有所懷疑，
　　而得確信被告確曾犯罪之程度；若未達到此一程度，而有合
  　理懷疑之存在時，即無從為被告有罪之確信。公訴人認被告
    午○○與壬○○等人共犯刑法第三百四十條之常業詐欺罪、
    刑法第二百十條、第二百十六條之行使偽造私文書罪、刑法
    第三百零二條第一項剝奪他人行動自由罪、第三百零四條第
    一項強制罪、第三百零五條恐嚇危害安全罪、第二百七十七
    條第一項之傷害罪嫌，是以被告午○○於上開時、地持木棍
    毆打丑○○，而此無非是以被害人丑○○於警詢時之證詞為
    其主要論罪。
三、然查：證人丑○○固於警詢時證稱：「有被毆打，午○○拿
    木棍毆打我左手造成我左手骨頭斷裂，後卯○○帶我去看中
    醫。原因是手機門號辦不出來氣憤毆打我」、「午○○是拘
    禁並毆打我的人無誤，乙○○負責開車載我們回拘禁處之人
    」等語（見九十二年核退偵字第九五三六號偵查卷第五四頁
    反面），且證人寅○○於偵查中亦證稱：「經我們調口卡給
    被害人指認，其中丑○○明確指認是鐘義德動手打他，乙○○負責載他，而卯○○送他就醫」（見九十二年偵字第一六
    三四二號偵查卷第二三六頁」等語在卷，惟被告午○○於九
    十一年十二月八日即已逃離壬○○等人之控制，已據被告午
    ○○於警詢及本院審理時陳明在卷，並經證人卯○○證述甚
    明，而證人丑○○係於九十一年十二月二十一日始遭乙○○
    、卯○○等人拘禁，是該毆打證人丑○○之人尚難認係被告
    午○○。本件被告午○○既於本院否認有上開傷害犯行，而
    證人丑○○之證詞不足採為不利於被告午○○之認定，揆諸
    前揭說明，公訴人所指證據實自不足為不利被告午○○之認
    定，此外，復查無其他積極證據足資證明被告午○○確有公
    訴人指訴之傷害犯行，即無從推認被告午○○有何參與被告
    壬○○等人上開常業詐欺、行使偽造私文書、妨害自由、恐
    嚇等犯行，應屬不能證明被告午○○犯罪，揆諸首揭說明，
    自應為被告午○○無罪之諭知。
據上論斷，應依刑事訴訟法第二百九十九條第一項前段、第三百
零一條第一項，刑法第二條第一項前段、第二十八條、第二百十
六條、第二百十條、修正前刑法第三百四十條、第二百十六條、
第二百十條、第三百零二條、第三百零四條、第三百零五條、刑
法修正前第五十五條，罰金罰鍰提高標準條例第一項前段，判決
如主文。
本案經檢察官張誌洋到庭執行職務。
中　　華　　民　　國　　96　　年　　1 　　月　　22　　日
                  刑事第五庭    審判長法　官 陳坤地
                                      法  官 李麗珠
                                      法  官 許映鈞
上列正本證明與原本無異。
如不服本判決，應於送達後十日內向本院提出上訴狀
                                      書記官 林政良
中　　華　　民　　國　　96　　年　　1 　　月　　23　　日
附錄本案論罪科刑法條：
刑法第210條
偽造、變造私文書，足以生損害於公眾或他人者，處5 年以下有
期徒刑。
刑法第216條
行使第二百十條至第二百十五條之文書者，依偽造、變造文書或
登載不實事項或使登載不實事項之規定處斷。
刑法第302條
私行拘禁或以其他非法方法，剝奪人之行動自由者，處五年以下
有期徒刑、拘役或三百元以下罰金。
因而致人於死者，處無期徒刑或七年以上有期徒刑，致重傷者，
處三年以上十年以下有期徒刑。
第一項之未遂犯罰之。
刑法第304條
以強暴、脅迫使人行無義務之事或妨害人行使權利者，處三年以
下有期徒刑、拘役或三百元以下罰金。
前項之未遂犯罰之。
刑法第305條
以加害生命、身體、自由、名譽、財產之事，恐嚇他人致生危害
於安全者，處二年以下有期徒刑、拘役或三百元以下罰金。
刑法第340條：
以犯第三百三十九條之罪為常業者，處一年以上七年以下有期徒
刑，得併科五萬元以下罰金。
